【裁判字號】    99,上易,482
【裁判日期】    990928
【裁判案由】    詐欺
【裁判全文】
臺灣高等法院臺南分院刑事判決         99年度上易字第482號
上  訴  人  臺灣臺南地方法院檢察署檢察官
被      告  梁錕奇
上列上訴人因被告詐欺案件，不服臺灣臺南地方法院99年度易字
第281號中華民國99年5月18日第一審判決（起訴案號：臺灣臺南
地方法院檢察署99年度偵緝字第54、55號；追加起訴案號:98年
度偵字第17229號、99年度偵緝字第56號），提起上訴，本院判
決如下：
    主  文
原判決撤銷。
梁錕奇幫助意圖為自己不法之所有，以詐術使人將本人之物交付
，共參罪，均累犯，各處有期徒刑肆月、伍月、伍月；又共同意
圖為自己不法之所有，以詐術使人將本人之物交付，累犯，處有
期徒刑拾月。應執行有期徒刑壹年參月。
    事  實                                          
一、梁錕奇前曾於民國90、91年間，因犯公共危險、妨害性自主
    等案件，分別經法院各判處有期徒刑三月及一年十月，並合
    併定應執行刑為有期徒刑2年確定，又於92、93年間，再因
    犯詐欺、妨害兵役等案件，經法院各判處有期徒刑四月及三
    月確定，上開數罪接續執行至95年10月17日假釋出監，於96
    年1月31日因縮刑期滿假釋未經撤銷視為執行完畢。
二、詎梁錕奇猶不知悔改，有預見如將自己或他人之金融機構帳
    戶資料提供他人使用，可能遭詐欺集團成員利用作為犯罪工
    具，猶基於縱有人以其所提供之金融帳戶資料實施財產犯罪
    亦不違背其本意之不確定故意，為以下幫助詐欺取財犯行:
(一)於97年6月14日前之某日將其所有之臺北富邦商業銀行臺南
    分行帳戶000000000000號之存摺、印章、提款卡及密碼，在
    臺南縣仁德鄉某量販店前，以新台幣（下同）8,000元之代
    價，出售予真實姓名、年籍不詳之詐欺集團成員使用。嗣該
    詐欺集團取得上開帳戶後，即意圖為自己不法之所有，向楊
    朝欽佯稱渠購物需繳款云云，致楊朝欽陷於錯誤，於97年6
    月14日匯款7,000元至梁錕奇之上開帳戶，嗣經楊朝欽察覺
    有異，始悉受騙。
(二)梁錕奇復另起意基於幫助詐欺之不確定故意，於97年6月19
    日前之某日，將不知情之其叔梁文元所申辦之萬泰商業銀行
    永康分行帳戶0000000000000號之網路帳號及密碼，在高雄
    縣岡山火車站前，以3,000元代價告知真實姓名、年籍不詳
    之詐騙集團成員。嗣該詐欺集團取得上開帳戶資料後，即意
    圖為自己不法之所有，自97年6月19日起數度向劉芬佯稱其
    款項遭盜領，必須繳交保證金始可免除扣押其帳戶云云，致
    劉芬陷於錯誤，於97年7月11日匯款75萬元至梁文元上開帳
    戶，嗣經劉芬察覺有異，始悉受騙。
(三)梁錕奇另又起意基於幫助詐欺之不確定故意，於97年11月28
    日前某日，見報紙刊登收購金融機構存摺信息，即與對方聯
    絡相約於台南縣奇美醫院旁，並偕林易明（另經聲請簡易判
    決處刑）將林易明所申辦之臺灣中小企業銀行永康分行帳戶
    00000000000號之帳戶存摺、印章、提款卡及密碼均交付予
    真實姓名、年籍不詳之詐欺集團成員，嗣後梁錕奇並分得1
    、2千元之現金，嗣該詐欺集團成員於取得前開帳戶資料後
    ，即意圖為自己不法之所有，自97年11月27日起數度撥打電
    話予陳佳熙佯稱其中彩金30萬元，惟須先繳手續費，致使陳
    佳熙陷於錯誤，於翌日即97年11月28日匯款2萬元至林易明
    上開帳戶。嗣因陳佳熙發覺有異，遂報警處理，始為警循線
    查獲。
三、梁錕奇復另行起意，與真實姓名、年籍不詳之詐欺集團成員
    ，共同基於為自己不法所有之犯意聯絡，於98年3月31日某
    時，由梁錕奇向杜政哲（另案由台灣臺南地方法院檢察署提
    起公訴）商借其所申辦之陽信商業銀行臺南分行帳號為000
    00000000號帳戶使用，再於98年3月31日某時，由該真實姓
    名、年籍不詳之詐欺集團成員撥打電話給曾振祥，佯以入股
    某家公司，即可領取鉅額紅利等語，致使曾振祥陷於錯誤，
    遂依照指示於同日匯款84萬元至前開杜政哲所提供之陽信銀
    行帳戶內，梁錕奇並要求杜政哲於同日下午將曾振祥所匯入
    款項領出43萬交付後，梁錕奇再將之交付予真實姓名、年籍
    不詳之詐欺集團成員，剩餘之41萬元則由杜政哲轉入其另外
    之中華郵政股份有限公司臺南灣裡郵局帳號00000000000000
    號帳戶內。嗣曾振祥發現受騙報警處理，始循線查知上情。
四、案經桃園縣政府警察局桃園分局報告臺灣桃園地方法院檢察
    署、臺北市政府警察局中山分局報告臺灣臺北地方法院檢察
    署呈請臺灣高等法院檢察署檢察長令轉臺灣臺南地方法院檢
    察署檢察官偵查及追加起訴。
    理  由
一、按被告以外之人於審判外陳述，雖不符刑事訴訟法第159條
    之1至之4之規定，而經當事人於審判程序同意作為證據，法
    院審酌該言詞陳述或書面陳述作成時情況，認為適當者，亦
    得為證據；當事人、代理人或辯護人於法院調查證據時，知
    有同法第159條第1項不得為證據之情形，而未於言詞辯論終
    結前聲明異議者，視為有前項之同意，同法第159條之5定有
    明文。本件檢察官及被告對於本院於審理期間所提示證據之
    證據能力，於本案言詞辯論終結前，均未爭執其證據能力。
    本院審酌前開證據之作成或取得之狀況，並無非法或不當取
    證之情事，且亦無顯不可信之情況，復經本院於審判期日就
    上開證據依法進行調查、辯論，依刑事訴訟法第159條之5規
    定，均具有證據能力。
二、前開事實，業經被告梁錕奇於原審審理時坦承不諱，核與被
    害人楊朝欽、劉芬、陳佳熙、曾振祥等人分別於警詢及偵查
    中指述相符，復經帳戶名義人即杜政哲、梁文元、林易明等
    人分別於警詢及偵查中供述屬實，此外，復有被告所申辦之
    臺北富邦商業銀行臺南分行帳戶000000000000號、梁文元所
    申辦之萬泰商業銀行永康分行帳戶0000000000000號、林易
    明所申辦之臺灣中小企業銀行永康分行帳戶00000000000 號
    、杜政哲所申辦之陽信商業銀行臺南分行帳號為0000000
    0000號、以及中華郵政股份有限公司臺南灣裡郵局帳號0000
    0000000000號帳戶之開戶資料、交易明細查詢單，以及被害
    人楊朝欽、劉芬、陳佳熙、曾振祥等人之匯款資料各1份，
    監視器翻拍畫面8張等在卷可稽，足認被告上開任意性自白
    核與事證相符，應堪採信。
三、核被告於犯罪事實二(一)至(三)部分所為，各係犯刑法第33
    9條第1項詐欺取財罪之幫助犯；至其於犯罪事實三部分所為
    ，則係犯刑法第339條第1項之詐欺取財罪。被告就犯罪事實
    三部分，與其他真實姓名、年籍不詳之詐欺集團成員間，有
    犯意聯絡及行為分擔，自應論以共同正犯。另按刑法第28條
    之共同正犯，係指二人以上共同實行犯罪之行為者而言，幫
    助他人犯罪，並非實施正犯，在事實上雖有二人以上共同幫
    助犯罪，要亦各負幫助罪責，而無適用該條之餘地，刑法上
    既無「共同幫助」之情，當亦無「幫助共同」之可言。幫助
    一人為幫助，幫助二人、三人仍為幫助，故判決主文無需記
    載「幫助共同」，法條部分亦無需引用刑法第28條（此最高
    法院95年度台上字第6767號判決意旨可資參照），是被告於
    犯罪事實二(一)至(三)部分，自不需論以幫助共同，併此敘
    明。被告於犯罪事實二(一)至(三)部分所為，均是以提供帳
    戶資料之方式幫助他人實行詐欺取財之犯罪行為，為幫助犯
    ，爰均依刑法第30條第2項之規定，均按正犯之刑減輕之。
    又被告所犯上開四罪間，因時間不同，行為互異，顯見犯意
    各別，應予分論併罰。再查，被告前曾於90、91年間，因犯
    公共危險、妨害性自主等案件，分別經法院各判處有期徒刑
    三月及一年十月，並合併定應執行刑為有期徒刑二年確定，
    又於92、93年間，再因犯詐欺、妨害兵役等案件，經法院各
    判處有期徒刑四月及三月確定，上開數罪接續執行至95年10
    月17日假釋出監，於96年1月31日因縮刑期滿假釋未經撤銷
    視為執行完畢，此有臺灣高等法院被告前案紀錄表1份附卷
    足憑，故被告於受徒刑執行完畢後，五年內故意再犯本件有
    期徒刑以上之罪，依刑法第47條第1項規定，均為累犯，各
    應依法加重其刑，又犯罪事實二(一)至(三)部分，並均先加
    而後減之。
四、原判決以被告犯行明確，予以論罪科刑，固非無見。惟按刑
    罰之量定，固屬法院自由裁量之職權行使，惟刑事審判之量
    刑，旨在實現刑罰權之分配的正義，故法院對科刑判決之被
    告量刑，應符合罪刑相當原則，使輕重得宜，罰當其罪，以
    契合人民之法律感情，此所以刑法第57條明定科刑時應審酌
    一切情狀，尤應注意該條所列各款情形，以為科刑輕重之標
    準，而判決於科刑之理由，如未說明各該事項之具體情形，
    其量刑是否妥適無從據以斷定，自有判決理由未備之違法。
    又如何量定其刑，固屬實體法上賦予法院得為自由裁量之事
    項，但此項裁量權之行使，並非得以任意或自由為之，仍應
    受一般法律原則之拘束，即必須符合所適用法律授權之目的
    ，並受法律秩序之理念、法律感情及慣例等所規範。若違反
    比例原則、平等原則時，得認係濫用裁量權而為違法(最高
    法院著有95年度台上字第1779號判決、91年度台上字第5295
    號判決意旨參照)。查本件被告前開三次幫助詐欺犯行及一
    次詐欺犯行，詐欺金額分別為7000元、75萬元、2萬元及84
    萬元，造成被害人財物損害非小。且其中三次幫助詐欺取財
    犯行部分，除一次係交付自己帳戶資料予詐欺集團使用外，
    尚有二次是交付他人帳戶資料；另一次詐欺犯行部分，則係
    提供他人帳戶資料予詐欺集團使用並擔任詐欺集團車手，由
    此可見，被告非僅單一偶犯，且其行為造成他人同涉詐欺犯
    罪，甚且擔任車手工作已是詐欺集團共犯結構之重要部分，
    足認被告犯罪情節非輕。又被告有如事實欄所示之前科記錄
    ，而構成累犯，依法應加重其刑之情，已如前述。然原審判
    決未詳予審酌被告各次犯罪情節及被害人所受損害金額等情
    狀，而就被告前開三次幫助詐欺部分，均概予從輕量處有期
    徒刑三月；就詐欺取財部分，亦僅量處有期徒刑五月，顯屬
    過輕，有失公允。從而，檢察官上訴指摘原判決量刑過輕，
    為有理由，應由本院撤銷改判之。
五、爰審酌被告有公共危險、妨害性自主、詐欺、妨害兵役等前
    科(有臺灣高等法院被告前案紀錄表可參)，素行不佳。其除
    基於幫助詐欺之不確定故意，提供自己及他人之金融機構帳
    戶資料幫助詐欺集團成員實行詐欺犯行，復再與之基於詐欺
    之共同犯意聯絡，擔任出面取款之車手角色，既助長他人犯
    罪，且增加政府查緝困難，危害金融交易秩序與社會治安，
    復造成本件多名被害人受有重大財產損失，惡性匪淺。其中
    如事實二(一)所示幫助詐欺犯行部分，係提供自己所有帳戶
    予詐欺集團成員，詐騙金額僅7千元犯罪情節較輕；如事實
    二(二)、(三)所示幫助詐欺犯行部分，均係提供他人帳戶予
    詐騙集團成員，且犯罪金額各高達75萬元、2萬元，犯罪情
    節較重；如事實三所示詐欺取財犯行部分，係提供他人帳戶
    ，並擔任車手提匯款工作，詐騙金額高達84萬元，犯罪惡性
    更甚於前三者。復參酌被告學歷僅國中肄業、教育智識程度
    不高且經濟狀況不佳，業經被告於原審陳明在卷(見原審卷
    第33頁反面)，單親撫養1名未成年子女(有被告全戶戶籍資
    料在卷可參，見本院卷第57、63頁)，犯後於原審尚知坦承
    全部犯行等一切情狀，各量處如主文所示之刑，並定其應執
    行之刑，以資懲儆，檢察官於原審具體求刑有期徒刑二年六
    月，尚嫌過重，併此敘明。被告前開三次幫助詐欺犯行所處
    之宣告刑四月、五月、五月，雖均在有期徒刑六月以下，然
    因前開詐欺取財犯行所處宣告刑有期徒刑十月，不得易科罰
    金，參照大法官釋字第144、679號解釋意旨:「數罪併罰中
    之一罪，依刑法規定得易科罰金，若因與不得易科之他罪併
    合處罰結果而不得易科罰金時，原可易科部分所處之刑，自
    亦無庸為易科折算標準之記載」，就被告所犯前開三次幫助
    詐欺犯行部分，亦不予各別諭知易科罰金之折算標準，附此
    敘明。
六、被告經合法傳喚，無正當理由不到庭，爰不待其陳述，逕為
    一造辯論判決。
七、據上論斷，應依刑事訴訟法第369條第1項前段、第371條、
    第364條、第299條第1項前段，刑法第28條、第30條第1項前
    段、第2項、第339條第1項、第51條第5款、第47條第1項，
    刑法施行法第1條之1，判決如主文。
本案經檢察官許美女到庭執行職務。
中    華    民    國    99    年    9     月    28    日
                  刑事第六庭    審判長法  官  董武全
                                      法  官  孫玉文
                                      法  官  賴純慧
以上正本證明與原本無異。
不得上訴。
                                      書記官  林宛妮
中    華    民    國    99    年    9     月    28    日

附錄本件論罪科刑法條全文： 
中華民國刑法第339條
意圖為自己或第三人不法之所有，以詐術使人將本人或第三人之
物交付者，處5年以下有期徒刑、拘役或科或併科1千元以下罰金
。
以前項方法得財產上不法之利益或使第三人得之者，亦同。
前二項之未遂犯罰之。

司法院資訊處製作；財團法人民間司法改革基金會備份。
